臺灣板橋地方法院交通事件裁定　　　 100年度交聲字第1081號
原處分機關　交通部公路總局臺北區監理所
異　議　人
即受處分人　賴冠志
上列異議人即受處分人因違反道路交通管理處罰條例案件，對於
交通部公路總局臺北區監理所中華民國100 年3 月7 日以北監營
裁字第裁40-C00000000號所為之處分（原舉發案號：臺北縣《現
改制為新北市》政府警察局北縣警交大字第C00000000 號），聲
明異議，本院裁定如下：
    主  文
原處分撤銷。
賴冠志汽車所有人，不依指定位置懸掛汽車號牌，處罰鍰新臺幣
伍仟肆佰元，車牌號碼０３２－ＣＢＵ號重型機車牌照吊銷之。
    理  由
一、原處分意旨略以：異議人即受處分人賴冠志於民國99年12月
    24日下午3 時1 分許，騎乘其所有車牌號碼032-CBU 號重型
    機車，行經臺北縣三峽鎮（現改制為新北市三峽區○○○路
    與大學路交岔口，因有於號牌處加裝旋轉器之違規行為，經
    臺北縣（現改制為新北市）政府警察局三峽分局交通分隊員
    警以北縣警交大字第C00000000 號舉發違反道路交通管理事
    件通知單（下稱舉發通知單）當場舉發，遂依道路交通管理
    處罰條例第13條第款項之規定，裁處罰鍰新臺幣（下同）
    3,300 元，並責令申請換領牌照或改正。
二、本件異議人則以：伊所有上開重型機車因擋泥板破損致無法
    將號牌鎖緊，經機車行老闆告知修復費用約1500元，若是用
    加裝螺絲鎖緊讓號牌固定方式，則僅需花費500 元，伊因剛
    退伍，為省減費用而採後者讓號牌固定，若因此致車牌看不
    清楚、無法辨識，為何舉發員警一開始不憑此舉發，而係以
    事後變更條文方式處罰伊，且號牌乃員警以雙手用力移動，
    非可輕易上翻，可見號牌並非可移動式，而係固定不動的。
    爰依法聲明異議，請求撤銷原處分云云。
三、按汽車（包括機器腳踏車）領有號牌而未懸掛或不依指定位
    置懸掛者，處汽車所有人新臺幣3,600 元以上10,800元以下
    罰鍰，並禁止其行駛，且牌照吊銷之，道路交通管理處罰條
    例第12條第1 項第7 款、第2 項分別定有明文。次按汽車號
    牌懸掛位置，除原設有固定位置外，應依下列規定懸掛固定
    ：三、機器腳踏車及拖車號牌每車一面，應正面懸掛於車輛
    後端之明顯適當位置；汽車號牌不得變造損毀、塗抹或粘貼
    其他材料、加裝邊框或霓虹燈、裝置旋轉架、顛倒懸掛或以
    安裝其他器具之方式使不能辨認其牌號，並不得以他物遮蔽
    ，如有污穢，致不能辨認其牌號時，應洗刷清楚，道路交通
    安全規則第11條第1 項第3 款及同條第2 項亦有明文規定。
    又所謂牌照懸掛固定者，係指牌照正面固定朝向後方，倘牌
    照正面得任意傾斜，改變角度，致他人對其牌照上之文字、
    數字有所誤認，或不易辨別時，即非固定懸掛，自屬未依指
    定位置懸掛。揆之汽車號牌制度建立之緣由，非單純在貫徹
    主管機關之車籍管理；其於交通違規或事故發生時，亦可便
    於相關單位發現違規或肇事之車輛駕駛人並予以究責，而具
    有辨識路上行駛中車輛之特定功效，對於道路交通安全之管
    理、維護，自屬重要；故為加強主管機關對於道路交通管理
    之有效性，及利於其他用路人對於車輛之識別，並藉此保障
    其等行車安全等目的，立法者乃以前揭規定，課以汽車所有
    人必須依法懸掛汽車號牌之作為義務。而汽車所有人有無依
    前揭規定懸掛車牌，又以其是否按道路交通安全規則第11條
    所規定之將汽車號牌懸掛於車輛前後端之「明顯適當位置」
    ，並保持其「清晰明確無任何不能辨識牌號之情形」為斷。
    由是可知，機車號牌之懸掛，當非僅懸掛於機車後端為已足
    ，尚須其懸掛之角度、方向、位置，於該車輛行進中可達令
    他人得以清楚辨識該牌號之程度時，方符上揭規定意旨所指
    之「明顯適當位置」。
四、經查：
(一)、異議人於上揭時、地，確有騎乘其所有車牌號碼032-CBU 號
    重型機車，行經臺北縣三峽鎮○○路與大學路交岔口，為警
    攔停後，因該機車車牌處有加裝旋轉器之行為，為警掣單舉
    發之事實，業據證人即本案舉發員警吳德利於本院訊問時，
    到庭具結證述：「（問；你有無在99年12月24日下午3 時1
    分許，在三峽鎮○○路與大學路口前面取締一輛車號032-CB
    U 重型機車的未依規定懸掛車牌的違規事件？）有。」、「
    （問：你當時有無拍攝異議人懸掛旋轉器的照片？）有，我
    有附上彩色照片給監理站。」等語，並有與其所述相符之照
    片4 張附卷可稽，亦據異議人自承不諱，是以異議人所有之
    上揭車輛，有於車牌加裝旋轉器，並於上揭時、地為警舉發
    之事實，已甚為明確。
(二)、異議人雖辯稱：伊因檔泥板破損而無法將號牌鎖好，經詢問
    機車行，換原廠的檔泥板要一千多元，伊實在沒錢，始依老
    闆建議加裝只要500 元的旋轉器；且伊車牌係懸掛於一般的
    位置，加裝旋轉器後並沒有使車牌無法辨識情形，又車牌當
    時是鎖死的，如果不用器具無法將車牌往上扳，員警扳很大
    力、很久才扳起來云云。惟查：
１、車輛號牌具有辨識車輛同一性之效果，對交通安全具有事前
    管理與事後規制、追究等功能。故為求方便辨識車輛，道路
    交通安全規則第9 條第1 項、第11條規定，號牌之型式、顏
    色及編號，均應由主管機關交通部統一定之，而車牌懸掛位
    置亦有明文規範，不能由機車所有人本其個人好惡隨意更動
    。異議人自承係因檔泥板破損，始安裝旋轉器固定號牌，足
    見，本件違規機車於出廠販售時，即有預設之固定號牌鎖點
    ，異議人自應按原廠設定之位置固定號牌。縱如其所陳，該
    車輛原有固定號牌裝置破損，異議人亦不應為節省費用，加
    裝本件旋轉器，是本件異議人不依指定位置懸掛號牌，其違
    規之情事甚為明確。
２、異議人雖表示該車輛號牌本即固定鎖死，係因員警大力拉扯
    ，始能往上扳起云云。惟查，該車輛於員警攔停檢視前，其
    號牌已裝有活動關節，經警稍加施力，即可變換角度乙情，
    業據證人即舉發員警吳德利於同日本院訊問時證稱：「（問
    ：依照異議人所提供的照片，牌照是正掛，你們是在什麼情
    況下發現異議人有安裝其他器具？）從後面看不出來，我在
    騎乘機車時經過異議人時，眼睛剛好看到異議人的牌照那邊
    有加裝東西，我原先攔停異議人只是要看他的車牌是固定還
    是活動，結果他的牌照是活動式，我們才會取締他，如果是
    固定式會有爭議，就不會告發他，我在拍照時也有很明確的
    告知他這是要舉發。」、「（問：當時你取締時，旋轉器是
    否把車牌鎖死？）並沒有鎖死，而且當時我也沒有很用力的
    扳，我只用手就輕輕往上扳。…」等語綦詳，且證人吳德利
    於舉發當時確實並未使用工具，即將號牌扳起，亦經異議人
    於本院同日調查時所自承，並有上開採證照片4 張可參，異
    議人復未能就此提出證據供本院審酌，是以異議人空言車牌
    係鎖死、若不用器具無法把車牌往上扳云云，顯係卸責之詞
    ，且與事實不符，不足採信；況衡情號牌倘依正常合法方式
    裝置者，非藉工具無法輕易鬆脫，乃異議人所有上開重型機
    車之號牌竟可經警輕易移動，顯見其裝置不合法定方式至明
    。
(三)、另查，交通部96年4 月26日交路字第0960028650號函釋：「
    查汽車號牌應於原設有固定位置或規定之明顯適當位置懸掛
    固定，道路交通安全規則第11條第1 項已有明文，本案車輛
    號牌擅自裝置於可控制變動之旋轉架上，無論行駛有無操作
    使用，應已違反上開規定，自宜適用道路交通安全管理處罰
    條例第12條第1 項第7 款『已領有號牌不依指定位置懸掛』
    之規定處罰」等語明確。本件異議人所有032-CBU 號重型機
    車號牌不僅未將號牌懸掛於原固定位置，且既可移動，顯見
    並未固定，自不符前揭道路交通安全規則第11條關於懸掛固
    定之規定。揆諸前開說明，自應適用道路交通安全管理處罰
    條例第12條第1 項第7 款已領有號牌不依指定位置懸掛之規
    定處罰（臺灣高等法院100 年度交抗字第473 號、97年度交
    抗字第1090號、臺灣高等法院臺南分院98年度交抗字第102
    號均同此見解）。證人吳德利於本院訊問時有關本件違規行
    為「應該引用第13條第1 款之規定比較適當」之證詞，洵屬
    對於法規適用之誤認，尚非可採。原處分並據此認定異議人
    係違反道路交通管理處罰條例第13條第1 款規定，而有「以
    安裝其他器具之方式不能辨識號牌」之違規行為予以裁罰，
    應有未當。
(四)、至異議人執舉發當時並無使車牌號碼無法辨識之情事云云，
    顯係曲解上開法規立法目的，所辯亦無理由，併此敘明。
五、綜上所述，原處分機關以異議人安裝其他器具之方式不能辨
    識號牌違規為由，依道路交通管理處罰條例第13條第1 款之
    規定，裁處罰鍰3,300 元，於法容有未合。是以本件聲明異
    議雖無理由，惟原處分既有前揭瑕疵，而無可維持，即應由
    本院將原處分撤銷，並依道路交通管理處罰條例第12條第1
    項第7 款、第2 項規定，再參酌違反道路交通管理事件統一
    裁罰基準表所載之裁罰標準，自為裁罰如主文第2 項所示。
六、據上論斷，應依道路交通管理處罰條例第87條第2 項，道路
    交通事件處理辦法第19條前段，裁定如主文。
中    華    民    國   100    年    8     月    18    日
                  交通法庭法  官  陳伯厚
以上裁定正本證明與原本無異。
對於本件裁定如有不服，應於送達後5 日內，向本院提出抗告書
狀，敘述抗告之理由，抗告於臺灣高等法院。
                          書記官  陳筱惠
中    華    民    國   100    年    8     月    23    日